【裁判字號】    97,上訴,1550
【裁判日期】    970408
【裁判案由】    偽造文書等
【裁判全文】
臺灣高等法院刑事判決                97年度上訴字第1550號
上  訴  人
即  被  告  甲○○
上列上訴人因偽造文書等案件，不服臺灣臺北地方法院96年度訴
字第1920號，中華民國97年3月11日第一審判決（起訴案號：臺
灣臺北地方法院檢察署96年度偵字第20428號），提起上訴，本
院判決如下：
    主  文
上訴駁回。
    理 由
一、按「不服地方法院之第一審判決而上訴者，應向管轄第二審
    之高等法院為之。上訴書狀應敘述具體理由」「上訴書狀未
    敘述上訴理由者，應於上訴期間屆滿後二十日內補提理由書
    於原審法院。逾期未補提者，原審法院應定期間先命補正」
    「第二審法院認為上訴書狀未敘述理由或上訴有第三百六十
    二條前段之情形者，應以判決駁回之。但其情形可以補正而
    未經原審法院命其補正者，審判長應定期間先命補正」刑事
    訴訟法第三百六十一條、第三百六十七條，分別定有明文。
    是敘明不服第一審判決之具體理由，為提起第二審上訴之法
    定要件。而所謂敘述具體理由，必以依據卷內訴訟資料或提
    出新事證，憑此指摘或表明第一審判決有採證認事、用法或
    量刑等足以影響判決本旨之不當或違法情形之存在，構成應
    予撤銷改判之具體事由，始克當之（例如：依憑證據法則具
    體指出所採證據何以不具證據能力，或依憑卷證資料，明確
    指出所為證據證明力之判斷如何違背經驗、論理法則）。倘
    僅泛言原判決認定事實錯誤、違背法令、量刑失之過重或輕
    縱，未依上揭意旨指出具體事由，或形式上雖已指出具體事
    由，然該事由縱使屬實，亦不足以認為原判決有何不當或違
    法者（例如：對不具有調查必要性之證據，法院未依聲請調
    查亦未說明理由，或援用證據不當，但除去該證據仍應為同
    一事實之認定），皆難謂係具體理由。方得與第二審上訴制
    度旨在請求第二審法院撤銷、變更第一審不當或違法之判決
    ，以實現個案救濟之立法目的相合（最高法院九十七年度台
    上字第八九二號判決意旨參照）。故上訴人之上訴書狀或補
    提之上訴理由書，雖敘述上訴理由，倘未具體敘述第一審判
    決有何上述違法、不當情形，既與未敘述具體理由無異，其
    上訴即不符合上訴之法定要件。
二、上訴人即被告甲○○不服原判決，提起上訴，其上訴狀略以
    ：被告對此次犯錯不知如此重大，請法官能給予自新的機會
    ，從輕量刑。此次為了找工作賺錢養家卻被詐騙集團利用，
    深感後悔自責，家中父母七十餘歲，小孩在唸書，故而提出
    上訴，期能減輕刑責等語。
三、經查，原判決認定略以，被告甲○○夥同不詳之詐欺集團，
    於民國九十六年九月十七日先自詐欺集團處，取得偽造之「
    檢察行政處鑑」公印及偽造之法務部臺北地檢署監管科書記
    官蔡清華空白服務證後，即將自己照片黏貼其上。嗣該詐欺
    集團於同年月十九日以電話對告訴人乙○○佯稱「其證件遭
    冒用，並利用證件為借款，必須返還借款」，並傳真偽造之
    「臺灣臺北士林地方法院檢察署刑事庭傳票」予乙○○，使
    乙○○陷於錯誤，甲○○並攜偽造蔡清華服務證，於同日中
    午十二時至下午三時許，經向乙○○詐騙現金二百萬元及二
    百五十萬元後，旋將款項交付詐欺集團，並因而分利，嗣於
    九十六年九月二十日下午三時四十分許為警查獲。被告因而
    犯有刑法第二百十二條偽造特種文書罪、同法第二百十六條
    、第二百十一條行使偽造公文書罪及同法第三百三十九條第
    一項之詐欺取財罪，上開三罪分別判處有期徒刑二月、一年
    二月及六月；應執行有期徒刑一年六月在案。原判決認定被
    告有原審判決事實所載偽造特種文書、行使偽造公文書及詐
    欺取財等犯罪事實，已於判決理由詳敘所憑之證據及適用法
    律之依據，原判決理由並敘明被告坦承刻印「蔡清華」等之
    印章，並持偽造之「檢察行政處鑑」、「蔡清華」等之公印
    及印章蓋用於偽造之士林地方法院通知書等文件，復將自己
    照片黏貼於偽造之蔡清華服務證上，持之向告訴人乙○○取
    得現金計四百五十萬元，嗣欲三度向告訴人收取款項未果而
    為警查獲等情，並參酌證人即告訴人乙○○之證詞，暨偽造
    之文件及公印、印章等扣案，認被告明知其非書記官蔡清華
    ，竟仍黏貼自己照片於蔡清華服務證上並向告訴人收款，詳
    為論述被告有詐欺及偽造文書之犯意，被告辯稱係應徵工作
    而替人收款，對詐欺及偽造文書不知情云云，顯係卸責之詞
    ，不足採信。核諸被告上訴意旨，空言不知所犯情節重大且
    並未指摘原判決事實認定或法律之適用有何不當或違法。而
    量刑輕重，係屬事實審法院得依職權自由裁量之事項，苟未
    逾越外部及內部界限，不得遽指為違法。被告固以原判決量
    刑過重提起上訴，然未提出量刑構成應予撤銷改判之具體事
    由，自與未敘述理由無異，泛指原判決量刑不當，自屬失出
    。衡以上述之說明，被告提出上訴書狀所敘述之理由，顯與
    刑事訴訟法第三百六十一條第二項規定上訴書狀所應具備之
    「具體理由」未合，其上訴即屬違背法律上之程式，爰不經
    言詞辯論，逕予駁回。
據上論斷，應依刑事訴訟法第三百六十七條前段、第三百七十二
條，判決如主文。
中    華    民    國    97    年    4     月    8     日
            刑事第十八庭  審判長法  官  吳鴻章
                                法  官  周政達
                                法  官  段景榕
以上正本證明與原本無異。
偽造特種文書及詐欺罪部分不得上訴。
行使偽造公文書部分如不服本判決，應於收受送達後十日內向本
院提出上訴書狀，其未敘述上訴之理由者並得於提起上訴後十日
內向本院補提理由書（均須按他造當事人之人數附繕本）。
                                書記官  陳靜姿
中    華    民    國    97    年    4     月    8     日


司法院資訊處製作；財團法人民間司法改革基金會備份。
